【裁判字號】    97,交易,111
【裁判日期】    970714
【裁判案由】    過失傷害
【裁判全文】
臺灣彰化地方法院刑事判決             97年度交易字第111號
公  訴  人  臺灣彰化地方法院檢察署檢察官
被      告  乙○○
上列被告因過失傷害案件，經檢察官提起公訴（97年度調偵字第
108號），本院判決如下：
    主      文
乙○○因過失傷害人，處有期徒刑肆月，如易科罰金，以新臺幣
壹仟元折算壹日；減為有期徒刑貳月，如易科罰金，以新臺幣壹
仟元折算壹日。
    事      實
一乙○○曾因公共危險案件，經本院以92年度員交簡字第211號
  判決處拘役30日確定，於民國93年1月16日易科罰金執行完畢
  （不構成累犯）。乙○○於95年10月5日上午7時45分許，騎乘
  車牌號碼TUA-317號輕型機車，沿彰化縣員林鎮○○路○段劃有
  行車分向線之雙向2車道道路，由西往東方向行駛，途經該路
  段95號前，欲通過未劃有行車分向線之缺口，至對向車道旁之
  加油站加油。其本應注意車輛行駛至交岔路口前，轉彎車應讓
  直行車先行，而當時係日間，天氣晴朗，當地為平坦、乾燥、
  無缺陷之柏油路面，且無障礙物，視距良好，並無不能注意之
  情事，竟疏未注意，貿然偏左駛往上開缺口。適甲○○騎乘車
  牌號碼G2C─658號重型機車，亦疏未注意車前狀況，同向由左
  後方駛至，因此煞車、閃避不及，與乙○○騎乘之機車發生碰
  撞，甲○○當場人車倒地，受有雙側挫傷性腦內出血、硬膜下
  血腫、顱內高壓之傷害。乙○○於肇事後當日犯罪未被發覺前
  ，主動在行政院衛生署彰化醫院（下稱彰化醫院）向到場處理
  車禍有輔助偵查權之彰化縣警察局交通警察隊警員康世宗陳明
  係肇事者，自首並接受裁判。
二案經甲○○訴由臺灣彰化地方法院檢察署檢察官偵查起訴。
    理      由
一本案當事人所提出之證據，且屬被告乙○○以外之人於審判外
  之陳述者，因雙方均同意採為證據，又無不適當情形，符合刑
  事訴訟法第159條之5第1項規定，應得為證據，合先敘明。
二訊據被告固坦認於上揭時地與告訴人甲○○發生車禍，告訴人
  因此受傷，然矢口否認有何過失傷害犯行，辯稱：我有打方向
  燈，告訴人未戴安全帽，雙方都有錯。惟查：上揭犯罪事實，
  業據告訴人即證人甲○○於警詢、檢察官偵查中及本院審理中
  指訴、證述在卷（第538號偵查卷第13、34至36頁，本院卷第
  18至19頁），並有道路交通事故現場圖、道路交通事故調查報
  告表、事故現場與車輛照片可稽（第538號偵查卷第9至12、15
  至22頁）。告訴人因本件車禍，受有雙側挫傷性腦內出血、硬
  膜下血腫、顱內高壓之傷害，並有童綜合醫院診斷書可參（第
  538號偵查卷第3頁）。按汽車行駛至交岔路口，轉彎車應讓直
  行車先行，道路交通安全規則第102條第1項第7款定有明文，
  被告騎乘機車，自應注意及此。依前開道路交通事故現場圖、
  調查報告表所載，本件肇事時、地之天候、路況皆良好，肇事
  路段為劃有行車分向線之雙向2車道道路，被告與告訴人所騎
  機車碰撞地點附近則為未劃有行車分向線之缺口，被告當時並
  無不能注意之情事，竟疏未注意前開規定，貿然轉彎欲通過該
  交叉路口前往加油站，因而發生車禍，顯有過失。至告訴人騎
  乘機車，疏未注意車前狀況，同向由左後方駛至，有違道路交
  通安全規則第94條第3項規定，與被告之行為相較，雖為肇事
  次因，然被告為轉彎車，未讓直行車先行，乃肇事主因，是本
  件車禍既係被告之前開過失行為所併合肇致，被告縱已顯示方
  向燈，仍不能解免其罪責。本件車禍於檢察官偵查中經囑託臺
  灣省彰化縣區車輛行車事故鑑定委員會鑑定後，再囑託臺灣省
  車輛行車事故覆議鑑定委員會覆議，其覆議結論亦同此見解，
  有覆議意見書可佐（第108號偵查卷第12至14頁）。又依前開
  照片所示，告訴人騎乘之機車於車禍發生後，在腳踏板上仍留
  有安全帽，且告訴人一再堅決否認有未戴安全帽之情事（第
  538號偵查卷第35頁、本院卷第18頁），尚難認告訴人係未戴
  安全帽而受傷，被告騎車肇事與告訴人受傷結果間，應有相當
  因果關係。綜上論述，被告所辯，無非事後卸責之詞，難以採
  信，事證明確，其犯行堪以認定。
三核被告所為，係犯刑法第284條第1項前段之過失傷害罪。被告
  於肇事後當日犯罪未被發覺前，主動在彰化醫院向到場處理車
  禍有輔助偵查權之警員康世宗陳明係肇事者，自首並接受裁判
  ，此有自首情形紀錄表可憑，爰依刑法第62條前段減輕其刑。
  查被告曾因公共危險案件，經本院以92年度員交簡字第211號
  判決處拘役30日確定，於93年1月16日易科罰金執行完畢，此
  有臺灣高等法院被告前案紀錄表可憑，爰審酌被告素行欠佳，
  所犯已造成告訴人身心之痛苦，至今仍未賠償全部損害或取得
  原諒，本院審理中不願坦白認錯，未見具體悔過態度，惟自己
  亦因車禍受傷，有彰化醫院診斷書可參（第538號偵查卷第46
  頁）及其他一切情狀，量處如主文所示之刑，並諭知易科罰金
  之折算標準，以資懲儆。被告犯罪時間係在96年4月24日以前
  ，合於中華民國96年罪犯減刑條例第2條第1項第3款之減刑規
  定，復無該條例所定不得減刑之例外情形，爰依上開規定減其
  宣告刑2分之1，並諭知易科罰金之折算標準。
據上論斷，應依刑事訴訟法第299條第1項前段，刑法第284條第1
項前段、第62條前段、第41條第1項前段，刑法施行法第1條之1
第1項、第2項前段，中華民國96年罪犯減刑條例第2條第1項第3
款、第7條、第9條，判決如主文。
本案經檢察官吳曉婷到庭執行職務。
中    華    民    國    97    年    7     月    14    日
                        交通法庭    法  官  廖政勝
以上正本證明與原本無異。
如不服本判決，應於判決送達後10日內，向本院提出上訴狀（須
敘述具體理由，並附繕本，上訴狀勿逕送上級法院）。
告訴人或被害人對於判決如有不服具備理由請求檢察官上訴者，
其上訴期間之計算係以檢察官收受判決正本之日期為準。
中    華    民    國    97    年    7     月    14    日
                                    書記官  莊何江
附錄：
刑法第284條第1項前段
因過失傷害人者，處6月以下有期徒刑、拘役或5百元以下罰金，
致重傷者，處1年以下有期徒刑、拘役或5百元以下罰金。


司法院資訊處製作；財團法人民間司法改革基金會備份。
